臺灣高等法院刑事判決
109年度上訴字第3231號
上  訴  人  
即  被  告  李文豪
選任辯護人  羅亦成律師 (法扶律師)          

上列上訴人因毒品危害防制條例案件，不服臺灣新北地方法院10
8年度訴字第1011號，中華民國109年7月24日第一審判決（起訴
案號：臺灣新北地方檢察署108年度偵字第24263號、108年度偵
字第29380號），提起上訴，本院判決如下：
    主  文
原判決撤銷。
李文豪犯如附表二所示之各罪，各處如附表二宣告刑及沒收欄所
示之刑及沒收。有期徒刑部分應執行有期徒刑肆年肆月。
    犯罪事實
一、李文豪明知甲基安非他命係毒品危害防制條例第2 條第2 項
    第2 款所規定之第二級毒品，非經許可不得持有、販賣，竟
    意圖營利，基於販賣第二級毒品之犯意，以其持用之行動電
    話門號0000000000號（附表一編號1部分）、0000000000號
    （附表一編號2、3部分）作為聯繫販賣毒品之工具，分別於
    附表一編號1至3所示之時間、地點，合意以附表一編號1 至
    3 所載之重量、價格，販賣甲基安非他命與黃吉漳1 次、丁
    銓蔚2 次。
二、嗣經警對李文豪持用之上開行動電話門號實施通訊監察，並
    於民國108年7月29日8時45分許，持原審法院核發之搜索票
    至李文豪位於新北市○○區○○街00巷00號之住處執行搜索，當
    場扣得電子磅秤1臺及SAMSUNG廠牌行動電話1支（含門號000
    0000000號SIM卡1張），始悉上情。
三、案經臺北市政府警察局文山第二分局報請臺灣新北地方檢察
    署檢察官偵查起訴。
    理  由
壹、證據能力：
一、按被告以外之人於審判外之言詞或書面陳述，除法律有規定
    者外，不得作為證據。又被告以外之人於審判外之陳述，雖
    不符合同法第159條之1至第159條之4之規定，但經當事人於
    審判程序同意作為證據，法院審酌該言詞陳述或書面陳述作
    成時之情況，認為適當者，亦得為證據；當事人、代理人或
    辯護人於法院調查證據時，知有第159條第1項不得為證據之
    情形，而未於言詞辯論終結前聲明異議者，視為有前項之同
    意，刑事訴訟法第159條第1項、第159條之5分別定有明文。
    本判決以下所引具傳聞性質之各項供述證據，經本院於審判
    期日提示並告以要旨後，檢察官、上訴人即被告李文豪及其
    辯護人均表示無意見而不予爭執，且迄言詞辯論終結前亦未
    有所異議，本院復查無該等證據有違背法定程序取得或顯不
    可信之外部情狀，揆諸刑事訴訟法第159條之5規定，應均有
    證據能力。
二、至本件認定事實所引用之非供述證據，並無證據證明係公務
    員違背法定程式所取得，亦無刑事訴訟法第159條之4顯有不
    可信之情況與不得作為證據之情形，且經本院於審判期日依
    法進行證據之調查、辯論，被告於訴訟上之程序權即已受保
    障，亦應有證據能力。
貳、實體方面：
一、認定犯罪事實所憑之證據及理由：
㈠、上揭犯罪事實，業據被告於偵查、原審及本院審理時坦承不
    諱，核與證人黃吉漳（附表一編號1部分）、丁銓蔚（附表
    一編號2、3部分）於警詢及偵查中之證述大致相符（見108 
    年度偵字第24263 號卷【下稱偵卷一】第58至67頁、第307 
    至310、第317至321頁、第381至383頁），並有臺北市政府
    警察局文山第二分局搜索扣押筆錄暨扣押物品目錄表、附表
    一編號1至3所示毒品交易之通訊監察譯、現場蒐證照片28張
    、附表一編號1 、2 所載交易地點之監視器錄影畫面翻拍照
    片20張附卷可憑（見偵卷一第33至34頁、第36至41頁、第12
    1至129頁、第133至146頁、第189至194 頁、第343至345頁
    ）。復有電子磅秤1臺、被告持用之SAMSUNG 廠牌行動電話1
    支（含門號0000000000號SIM卡1張）扣案可證，足見被告上
    開任意性自白與事實相符，堪以採信。又起訴書附表編號一
    、二固分別記載販賣時間為「108 年5 月31日17時許」、「
    108 年6 月22日20時許」，然依卷附各該次交易之通訊監察
    譯文及現場監視器錄影畫面顯示，上開交易時間應為「108 
    年5 月31日17時26分許後某時」、「108 年6 月22日21時5 
    分許」（見偵卷一第33至34頁、第36至39頁、第189 至194 
    頁、第343 至345 頁），爰更正如本判決書附表一編號1 、
    2 所示，附此敘明。
㈡、按販賣毒品之所謂販賣行為，係行為人基於營利之目的，而
    販入或賣出毒品而言。販賣毒品者，其主觀上須有營利之意
    圖，且客觀上有販賣之行為即足構成，至於實際上是否已經
    獲利則非所問。即於有償讓與他人之初，係基於營利之意思
    ，並著手實施，而因故無法高於購入之原價出售，最後不得
    不以原價或低於原價讓與他人時，仍屬販賣行為。必始終無
    營利之意思，縱以原價或低於原價有償讓與他人，方難謂為
    販賣行為，而僅以轉讓罪論處（最高法院106年度台上字第8
    65號、105年度台上字第1684號判決參照）。次按販賣毒品
    係違法行為，亦無公定價格，可任意分裝增減份量及純度，
    且每次買賣之價格、數量，亦隨時依雙方之關係深淺、資力
    、需求量、對行情之認知、來源是否充裕、查緝是否嚴緊、
    購買者被查獲時供出來源之可能風險評估等因素，而異其標
    準，故常機動調整，非可一概而論。從而，販賣之利得，除
    非經行為人詳細供出其販賣毒品之進價及售價，且數量俱臻
    明確外，實難察得其具體得利之實情；然販賣者從價差或量
    差中牟利，方式雖異，惟其販賣之目的在於意圖營利則屬同
    一。是舉凡有償交易，除足以反證其確係另基於某種非圖利
    本意之關係外，尚難祇因無法查悉其精確之販入價格，作為
    是否高價賣出之比較，即謂其無營利之意思而阻卻販賣犯行
    之追訴。再者，毒品之價格不低，取得不易，苟無利可圖，
    應無甘冒被查緝法辦之風險，平白無端轉讓他人，而有從中
    賺取價差或量差以牟利之意圖（最高法院106年度台上字第1
    229號、105年度台上字第2185號、105年度台上字第738號判
    決均同此見解）。查被告於偵查中自承：「我向上游進貨的
    價格大約是安非他命1 公克新臺幣（下同）2,500 元，我販
    賣給丁銓蔚及黃吉漳都是以一樣的進貨價格，但我給他們的
    毒品重量會少一點，我和他們進行毒品交易，一樣會說1 公
    克是2,500 元，但我交付他們的毒品安非他命重量只有約0.
    8 公克，我是賺了一點毒品數量的量差。」等語（見偵卷一
    第434 頁）。且被告與如附表一所示交易對象既非至親，亦
    無特殊情誼，苟無利潤可圖，衡情被告應無甘冒遭查緝法辦
    而罹於重刑之風險以相同價格或低價販賣第二級毒品之可能
    ，故被告有營利之意圖甚明。
㈢、綜上所述，本案事證明確，被告犯行均堪認定，應予依法論
    科。　
二、論罪：
㈠、按行為後法律有變更者，適用行為時之法律。但行為後之法
    律有利於行為人者，適用最有利於行為人之法律，刑法第2
    條第1項定有明文。被告行為後，毒品危害防制條例第4條第
    2項、第17條第2項之規定業經修正，並經總統於109年1月15
    日公布，於同年7月15日施行，修正前毒品危害防制條例第4
    條第2規定「製造、運輸、販賣第二級毒品者，處無期徒刑
    或7年以上有期徒刑，得併科1000萬元以下罰金」，修正後
    則規定「製造、運輸、販賣第二級毒品者，處無期徒刑或10
    年以上有期徒刑，得併科1500萬元以下罰金」，經比較新舊
    法結果，修正後毒品危害防制條例第4條第2項規定已分別將
    有期徒刑、罰金刑上限提高，自以修正前毒品危害防制條例
    第4條第2項之規定對被告較為有利。又修正前毒品危害防制
    條例第17條第2項規定「犯第4條至第8條之罪於偵查及審判
    中均自白者，減輕其刑」，修正後則規定「犯第4條至第8條
    之罪於偵查及歷次審判中均自白者，減輕其刑」，經比較新
    舊法結果，修正後毒品危害防制條例第17條第2項規定犯販
    賣第二級毒品罪者，須於偵查及「歷次」審判中均自白，方
    得依該條規定減輕其刑，相較於修正前除偵查中自白外，僅
    須於審判中曾經自白即可減刑之規定而言，自以修正前毒品
    危害防制條例第17條第2項之規定對被告較為有利。是依刑
    法第2條第1項前段規定綜合比較後，本案自應適用被告行為
    時即修正前毒品危害防制條例第4條第2項、第17條第2項之
    規定論處。
㈡、核被告就附表一編號1至3所為，均係犯修正前毒品危害防制
    條例第4條第2項之販賣第二級毒品罪。被告販賣第二級毒品
    甲基安非他命前持有甲基安非他命之低度行為，為其販賣第
    二級毒品甲基安非他命之高度行為所吸收，不另論罪。被告
    所犯如附表一所示3罪，犯意各別，行為互殊，應予分論併
    罰。
㈢、被告於偵查、原審及本院審理時均自白前揭犯行，應依修正
    前毒品危害防制條例第17條第2項規定減輕其刑。至被告於
    警詢時雖供稱其毒品來源係向綽號「小胖」、「小吉」、「
    彭嘉嘉」之男子所購得，並提供「彭嘉嘉」之匯款帳號，及
    指認真實姓名彭○○之人即為「彭嘉嘉」（見偵卷一第8頁、
    第26頁），惟經臺北市政府警察局文山第二分局查緝之結果
    ，因被告所述「小胖」、「小吉」之男子，未有相關具體資
    料可供追查；至彭○○部分，警方無法掌握其持用之門號及藏
    匿地點，故未因被告之供述而查獲毒品上游乙情，有該分局
    109年2月6日北市警文二分刑字0000000000號函1份在卷可考
    （見原審卷第173頁）。是本案並無因被告之供述因而查獲
    正犯或共犯之確實事證，自無毒品危害防制條例第17條第1
    項之規定之適用。
㈣、按刑法第59條酌量減輕其刑之規定，必其犯罪之情狀顯可憫
    恕者，認科以法定最低刑度仍嫌過重者，始得為之。而所謂
    「犯罪之情狀顯可憫恕」，必須犯罪另有特殊之原因與環境
    等情，而在客觀上足以引起一般同情，認為即予宣告法定最
    低度刑期猶嫌過重者而言。經查：
　⒈被告如附表一編號2、3所示販賣第二級毒品犯行，固均戕害
    他人身心健康，助長毒品氾濫，本不宜輕縱，然各該次販賣
    之毒品數量較少、價格較低，犯罪情節、惡性及危害社會之
    程度較輕，是其各該部分犯罪之情狀，客觀上足以引起一般
    同情而顯可憫恕，雖科以法定最低度刑，仍嫌過重，爰皆依
    刑法第59條規定酌減其刑，並均遞減之。
　⒉至被告於附表一編號1所示時、地販賣第二級毒品之毒品數量
    非微，價格更已達2,500元，戕害他人身心健康及危害社會
    之程度較重，在客觀上實無可取足憐之處，此部分罪行又已
    有前述減刑事由，於依法減輕其刑後，難認有何情輕法重，
    在客觀上足以引起一般同情而顯可憫恕之處，自無適用刑法
    第59條規定酌減其刑之餘地。
三、撤銷改判之理由：
㈠、原審認被告罪證明確，予以論罪科刑，固非無見。惟查⑴就附
    表一編號2、3部分原審未斟酌刑法第59條而為量刑尚有未洽
    已如前述。⑵扣案之電子磅秤1臺於原審判決時業經另案執行
    沒收銷毀而不存在（詳後述），原判決猶諭知沒收，尚有未
    洽。被告就附表一編號2、3部分上訴請求依刑法第59條從輕
    量刑，為有理由，且原判決亦有上開違誤可議之處，自屬無
    可維持，應予撤銷改判。
㈡、爰審酌被告明知毒品具有成癮性、濫用性，若予以流通、擴
    散將對社會造成嚴重危害，仍販賣第二級毒品牟利。兼衡被
    告素行、教育程度、家庭與經濟狀況（見原審卷第225至226
     頁）、犯罪動機、目的、手段、販賣毒品之次數、數量、
    所得利益多寡，以及犯後坦承犯行、態度尚稱良好等情狀，
    分別量處如附表二所示之刑，並定其應執行有期徒刑4年4月
    。
㈢、沒收：
　⒈被告如附表一編號1至3所載各次販賣第二級毒品實際所獲對
    價，屬因前揭犯罪之所得，應依刑法第38條之1第1項前段、
    第3項規定，分別於各次宣告販賣第二級毒品罪刑項下宣告
    沒收，如全部或一部不能沒收或不宜執行沒收時，追徵其價
    額。
　⒉本件行動電話門號0000000000號SIM 卡1 張及SAMSUNG 廠牌
    行動電話1 支（含門號0000000000號SIM 卡1 張），分別係
    供被告作為如附表一編號1 及編號2 、3 所示販賣第二級毒
    品聯繫所用，業據被告供述明確（見偵卷一第10至13頁、第
    17至23頁、第416至417頁、第433至434頁，原審卷第15 2至
    153 頁），並有被告持用上開行動電話門號於附表一編號1 
    至3 所示時間與證人黃吉漳、丁銓蔚持用之行動電話通話之
    通訊監察譯文在卷可佐（見偵卷一第33至34頁、第36至41頁
    ），不問屬與被告與否，皆應依同條例第19條第1 項規定，
    於被告相關販賣第二級毒品罪之主文項下諭知沒收，其中未
    扣案之行動電話門號0000000000號SIM 卡1 張，另依刑法第
    38條第4 項規定，如全部或一部不能沒收或不宜執行沒收時
    ，追徵其價額。
　⒊查臺北市政府警察局文山第二分局於108年7月29日在被告上
    址住處執行搜索時，固另扣得甲基安非他命7 包（驗前總淨
    重7.83公克，驗餘總淨重7.80公克）及被告所有之行動電話
    3 支（其中1支含門號0000000000號SIM 卡1 張，另2 支無
    門號），惟被告供稱扣案甲基安非他命係供其自己施用，無
    SIM 卡之兩支手機則為其拿來打電動所用，有SIM 卡之手機
    其忘記用於聯絡何人等語（見偵卷一第8頁、第415至416 頁
    ，原審卷第153頁），且依卷附通訊監察譯文所示，被告並
    未以前揭行動電話門號作為本案聯繫毒品交易之工具，復無
    證據證明上開扣案物與被告本件販賣第二級毒品之犯行有關
    。又除甲基安非他命外，其餘扣案物品核其性質亦非屬違禁
    物或應義務沒收之物；另前揭甲基安非他命7 包，業於被告
    另案所犯施用第二級毒品案件中諭知沒收銷燬確定，有原審
    法院108年度簡字第7464號刑事判決可參，故皆不於本案宣
    告沒收銷燬或沒收。
　⒋至扣案電子磅秤1臺雖為供被告本案販賣毒品秤重之用，惟亦
    同為上開108年度簡字第7464號案件犯罪所用之物，並經該
    判決諭知沒收，且查該電子磅秤1臺業經臺灣新北地方檢察
    署檢察官於109年6月3日命令執行沒收，並經銷燬，有本院
    公務電話紀錄、臺灣新北地方檢察署檢察官扣押（沒收）物
    品處分命令、臺灣高檢署函、臺灣新北地方檢察署檢察官銷
    燬沒收/扣押物品清冊在卷可按（本院卷第61、65、67至71
    頁），可見扣案電子磅秤1臺業已銷燬而不存在，故毋庸再
    諭知沒收。
據上論斷，應依刑事訴訟法第369條第1項前段、第364條、第299條第1項前段，修正前毒品危害防制條例第4條第2項、第17條第2項、毒品危害防制條例第19條第1項，刑法第2條第1項前段、第11條、第59條、第51條第5款、第38條第4項、第38條之1第1項前段、第3項，判決如主文。　　  　　　　　　　　　　
本案經檢察官褚仁傑提起公訴，檢察官曾鳳鈴到庭執行職務。
中　　華　　民　　國　　109 　年　　11　　月　　10　　日
     　　　　　　 刑事第十六庭  審判長法　官  葉騰瑞
                                      法　官  莊明彰
                                      法　官  廖紋妤
以上正本證明與原本無異。
如不服本判決，應於收受送達後20日內向本院提出上訴書狀，其
未敘述上訴之理由者並得於提起上訴後20日內向本院補提理由書
（均須按他造當事人之人數附繕本）「切勿逕送上級法院」。
                                      書記官  江珮菱
中　　華　　民　　國　　109 　年　　11　　月　　12　　日
附錄本案論罪科刑法條全文：
109年7月15日修正施行前之毒品危害防制條例第4條：
製造、運輸、販賣第一級毒品者，處死刑或無期徒刑；處無期徒
刑者，得併科新臺幣2 千萬元以下罰金。
製造、運輸、販賣第二級毒品者，處無期徒刑或7 年以上有期徒
刑，得併科新臺幣1 千萬元以下罰金。
製造、運輸、販賣第三級毒品者，處7 年以上有期徒刑，得併科
新臺幣7 百萬元以下罰金。
製造、運輸、販賣第四級毒品者，處5 年以上12年以下有期徒刑
，得併科新臺幣3 百萬元以下罰金。
製造、運輸、販賣專供製造或施用毒品之器具者，處1 年以上7
年以下有期徒刑，得併科新臺幣1 百萬元以下罰金。
前五項之未遂犯罰之。
附表一：
編號 販賣時間 交易地點 販賣金額（新臺幣） 販賣數量 販賣對象 1 108 年5 月31日17時26分許後某時（起訴書誤載為17時許） 新北市○○區○○街00號萊爾富超商旁  2,500元 甲基安非他命1 包（重量約1 公克） 黃吉漳 2 108 年6 月22日21時5分許（起訴書誤載為20時許） 新北市○○區○○街○○○○○○○○○街○00號美廉社超商前  1,000元 甲基安非他命約0.4 公克 丁銓蔚 3 108 年7 月8 日18時許 新北市蘆洲區和平路萊爾富超商旁  1,000元 甲基安非他命約0.4 公克 丁銓蔚 
附表二：
編號 犯罪事實 宣告刑及沒收  1 附表一編號1 部分 李文豪販賣第二級毒品，處有期徒刑參年拾月。未扣案之犯罪所得新臺幣貳仟伍佰元及行動電話門號○○○○○○○○○○號SIM 卡壹張均沒收，於全部或一部不能沒收或不宜執行沒收時，追徵其價額。  2 附表一編號2 部分 李文豪販賣第二級毒品，處有期徒刑貳年。未扣案之犯罪所得新臺幣壹仟元沒收，於全部或一部不能沒收或不宜執行沒收時，追徵其價額；扣案之SAMSUNG 廠牌行動電話壹支（含門號○○○○○○○○○○號SIM 卡壹張）沒收。  3 附表一編號3 部分 李文豪販賣第二級毒品，處有期徒刑貳年。未扣案之犯罪所得新臺幣壹仟元沒收，於全部或一部不能沒收或不宜執行沒收時，追徵其價額；扣案之SAMSUNG 廠牌行動電話壹支（含門號○○○○○○○○○○號SIM 卡壹張）沒收。